【裁判字號】    99,重訴,225
【裁判日期】    990617
【裁判案由】    給付貨款
【裁判全文】
臺灣臺北地方法院民事裁定             99年度重訴字第225號
原      告  英誌企業股份有限公司
法定代理人  丙○○
訴訟代理人  乙○○
被      告  世碩實業有限公司
法定代理人  甲○○
訴訟代理人  林弘明律師
上列當事人間請求給付貨款事件，原告為訴之追加，本院裁定如
下：
    主  文
原告追加之訴駁回。
訴訟費用由原告負擔。
    理  由
一、按訴狀送達後，原告不得將原訴變更或追加他訴，民事訴訟
    法第255條第1項前段定有明文。又訴之預備合併，有客觀預
    備合併與主觀預備合併之分，主觀預備合併並有原告多數（
    共同原告對於同一被告為預備之合併）與被告多數（同一原
    告對於共同被告為預備之合併）之類型，其在學說及實務上
    ，固因具體個案之不同，各按其性質而持肯定說與否定說互
    見。惟其中被告多數的主觀預備合併之訴，因在法院審理此
    種訴訟時，仍應就各該訴訟全部辯論，僅於先位之訴有理由
    時，無庸再就後位之訴為裁判，是後位當事人可能未獲任何
    裁判，致後位當事人地位不安定，與訴訟安定性原則有違。
    且先位當事人與他當事人間之裁判，對後位當事人並無法律
    上之拘束力，徒使後位當事人浪費無益之訴訟程序。另如適
    用民事訴訟法第55條共同訴訟人獨立之原則，於一被告（原
    告）上訴時，其效力不及於其他被告（原告）亦難免有裁判
    矛盾之可能，應認為同一原告對於共同被告為預備合併之訴
    不合法（最高法院91年度臺上字第2308號判決意旨參照）。
二、經查，本件原告起訴時係以被告世碩實業有限公司（下稱世
    碩公司）向其訂購商品1批迄未付款為由，聲明請求被告世
    碩公司應給付原告美金（下同）20萬1858.7元及自其法定遲
    延利息，嗣於民國99年5月27日言詞辯論期日具狀追加李政
    寰為備位之訴被告，其備位主張如本院認李政寰訂購商品之
    行為與被告世碩公司無涉，則李政寰以其為被告世碩公司中
    國辦事處之採購負責人自居，使原告依其指定方式交貨之行
    為即該當侵權行為，應負損害賠償責任等語，並備位聲明請
    求被告李政寰應給付原告20萬1858.7元及其法定遲延利息，
    如法院審理結果，認先位之訴無理由，則請求就備位之訴裁
    判，此項追加經被告世碩公司表示反對，且本件訴訟就追加
    被告李政寰與被告世碩公司間基礎事實並非同一，且無合一
    確定之必要，復查無其他民事訴訟法第255條第1項各款所列
    情形，核與追加之訴要件不合。又原告所為訴之合併型態為
    主觀預備合併，就先位之訴被告部分固屬合法，惟就備位之
    訴被告部分，其起訴與否屬不確定狀態，於一、二審程序中
    均須待審理法院認原告對先位之訴被告請求權不存在時，始
    就備位之訴被告判決之必要，備位之訴被告可能於歷經一、
    二審法院審理後未獲任何判決，且如原告於先位訴訟勝訴時
    ，就其與備位之訴被告間亦無既判力，亦有另行起訴之可能
    ，則亦無從達成防免裁判矛盾之目的，徒使訴訟之終結延滯
    ，揆諸首開說明，原告追加之訴為不合法，應予駁回。
三、依民事訴訟法第249條第1 項第6款、第95條、第78條，裁定
    如主文。
中    華    民    國    99    年    6     月    17    日
                  民事第二庭    法  官  鍾素鳳
以上正本係照原本作成。
如不服本裁定應於送達後10日內向本院提出抗告狀，並繳納抗告
費新臺幣1000元。
中    華    民    國    99    年    6     月    17    日
                                書記官  林玗倩

司法院資訊處製作；財團法人民間司法改革基金會備份。
